臺灣臺北地方法院民事判決　　　　　　　95年度訴字第2601號
原　　　告　華南商業銀行股份有限公司
法定代理人　乙○○
訴訟代理人　丁○○
　　　　　　丙○○
被　　　告　群益證券股份有限公司
法定代理人　戊○○
訴訟代理人　甲○○
上列當事人間給付貨款事件，本院於民國95年11月7日言詞辯論
終結，判決如下：
    主  文
被告應給付原告新台幣伍拾參萬玖仟玖佰元，及自民國九十四年
十月二十七日起至清償日止，按年息百分之五計算之利息。
原告其餘之訴駁回。
訴訟費用由被告負擔十分之一，餘由原告負擔。
本判決原告勝訴部分，於原告以新台幣壹拾捌萬元或同面額之中
央政府建設公債九十年度甲類第一期債票為被告供擔保後，得假
執行；但被告如以新台幣伍拾參萬玖仟玖佰元為原告預供擔保，
得免為假執行。
原告其餘假執行之聲請駁回。
    事實及理由
一、原告方面：
　(一)原告起訴主張：緣訴外人中佑科技股份有限公司（下稱中佑
　  公司）於民國93年1月15日與原告簽訂「應收帳款承購合約
    書」，由原告承購訴外人中佑公司與被告因交易而產生之應
    收帳款，原告依約取得向被告請求給付一定金額之應收帳款
    債權，原告並於93年3月1日將前開債權讓與之事實通知被告
    ，被告亦回函表示收訖。嗣訴外人中佑公司向原告辦理應收
    帳款債權讓與並向本行申請預支價金，原告於墊款到期日向
    被告催討，並於94年10月25日向被告發出存證信函請求付款
    ，詎被告竟於94年11月4日回函對原告之應收款項債權表示
    否認，為此爰依債權讓與及貨款請求權訴請被告給付新臺幣
    （下同）5,337,050元及自存證信函寄達之次日起至清償日
    止，按年息5%計算之利息。並聲明：1.被告應給付原告5,33
    7, 050元及自94年10月27日起至清償日止，按年息5%計算之
    利息；2.願供現金或同額之中央政府建設公債90年度甲類第
    一期債票為擔保，請准宣告假執行。
　(二)對被告抗辯之陳述：本件債權讓與已於93年3月1日郵務送達
  　至被告，且該債權讓與通知書上並蓋有被告之印章，且經寄
    回表示已收訖，被告雖否認系爭債權通知書上簽章之真正，
    惟原告由債權讓與通知書上已有被告公司之簽章，且經被告
    寄回，應認通知已到達，原告並不就簽章真實與否為審酌，
    該債權讓與通知書既已到達被告，被告自不得以印章之真正
    與否對抗原告，至於債權讓與通知書上簽收人員是否有權簽
    章乃被告內部之問題，與原告無涉。此外，自債權讓與之事
    實發生後，被告皆匯款至訴外人中佑公司還款專戶以返還原
    告國內應收帳款融資借款等情，亦顯示被告已收受債權讓與
    之通知。
二、被告則以下詞抗辯：
　(一)訴外人中佑公司對於被告並無債權可資讓與給原告。蓋原告
　  所請求之八筆貨款，其中如附表1所示之6筆貨款，業經證人
    即訴外人中佑公司負責人潘如祝於95年5月23日到庭表示，
    中佑公司與被告間確實無前開6筆貨款之交易存在，既然無
    交易存在，即無債權可資讓與給原告。另附表2之2筆貨款，
    雖確有交易存在，惟被告已於94年1月12日依中佑公司之指
    示匯款至其指定之銀行，是該二筆貨款債權業因清償而消滅
    。被告於94年10月25日收受原告寄發台北十三支郵局存證信
    函通知債權讓與之事實時，被告與訴外人中佑公司間已無任
    何業務往來，而未結清之貨款，並已依本院94年度執全宙字
    第1673號執行命令執行扣押，訴外人中佑公司對被告已無任
    何應收帳款存在，依民法第299條第1項之規定，被告自得以
    此事實對抗原告。
　(二)原告於起訴狀內所提供之債權讓與通知書上被告之簽章，並
    非被告所為，被告否認該簽章之真正，被告之承辦人亦到庭
    證稱未看過原告所提出之應收帳款債權通知書，且原告寄發
    予被告之台北13支郵局第485號存證信函之附件1的債權讓與
    通知書上，並未有被告之簽章，另依原告與訴外人中佑公司
    所簽定之華南銀行應收帳款承購合約書第1條第3款之約定及
    原告所提出之應收帳款債權讓與通知書最後一行文字之記載
    ，足證原告所稱該債權讓與通知書係由原告寄出等語，與事
    實不符，至於原告雖於95年8月9日庭呈收文簿，惟該收文薄
    僅能證明雙方有文書往返記錄，並無法證明其內容即為原告
    主張之事實，是本件原告與訴外人中佑公司間之債權讓與事
    實之通知，未合法送達予被告，債權讓與之事實對被告不生
    效力。
　(三)依一般交易習慣，皆係由賣方指定匯款帳戶供買方匯款，本
    件被告與訴外人中佑公司間之交易，亦係由訴外人中佑公司
    指定帳戶，被告再依其指定帳戶將貨款匯入，因此被告並無
    法從匯款至華南商業銀行公館分行，專戶帳號000000000000
    00，戶名為「中佑科技有限公司」之事實，知悉原告與中佑
    公司間有債權讓與之事實。且截至93年12月止，被告皆已依
    訴外人中佑公司之指示，將貨款匯入其指定之華南銀行公館
    分行之帳戶，直至被告於94年1月12日收受訴外人中佑公司
    來函通知更換銀行匯款帳戶，被告才將款項匯入訴外人中佑
    公司指定之新光銀行帳戶內，如原告確實有將債權讓與事實
    通知被告，原告於應付款項未按時入帳時，何以未立即通知
    被告，而遲至94年10月25日才發函通知被告。
  (四)並聲明：1.原告之訴及假執行之聲請均駁回；2.如受不利益
    之判決，願供擔保請准宣告免為假執行。
三、原告主張於93年1月15日與訴外人中佑公司簽訂應收帳款承
    購合約書，約定由原告承購中佑公司與被告間因交易而產生
    如附表1、2所示之應收帳款，而由原告取得中佑公司對被告
    之應收帳款債權合計5,337,050元，中佑公司並得向原告申
    請預支價金，而原告已於93年3月1日將前開債權讓與之事實
    通知被告等情，業據其提出應收帳款承購合約書、應收帳款
    債權讓與通知書、應收帳款債權讓與明細表、預支價金申請
    書、統一發票等件為證（見本院卷第6頁至第30頁），惟為
    被告所否認，並以前揭情詞置辯，是本件所應審究者厥為：
    (一)訴外人中佑公司對於被告有無如附表1、2所示之債權可資
    讓與給原告？如有，其數額？(二)如中佑公司對被告確有債權
    可讓與原告，則債權讓與之通知是否合法到達被告？
四、經查，證人即中佑公司之法定代理人潘如祝於本院審理時證
    稱：「（【提示起訴狀原證一、二、三號】這些文書是否為
    你們簽訂？上面中佑的章是否為你們蓋的？內容是否均為中
    佑公司與被告已完成之買賣？）是。原證1、2、3號的文書
    ，有關中佑的章確實都是我們蓋用的，內容我們也都瞭解，
    但是有關應收帳款債權明細表內所列買受人為被告公司的交
    易有些是沒有發生的，因為時間很久，且交易很多筆，我記
    不清楚，應以被告公司所提出的為主。（附表1內為被告抗
    辯未與中佑公司發生交易者，有何意見？）這六筆確定都沒
    有交易存在。（提示附表2，被告抗辯已經清償與中佑公司
    ，有何意見？）我不確定這二筆被告是否已經支付完畢，但
    被告公司歷年來款項交付正常，除非有時被告公司驗收未通
    過，才會有延遲，但這二筆我無法確定。」、「2004年12月
    2日，金額各為新台幣272,000元整及新台幣269,500元整才
    是有實際交易，我未找到入帳的存摺，但被告公司應該沒有
    積欠，其他的交易9月16日、10月26日、10月28日、11月12
    日、11月23日、12月9日，都是虛開發票沒有交易，入帳的
    銀行是新光銀行。」等語（見本院卷第99頁正反面、第293
    頁），嗣證人潘如祝於95年8月7日更正上開陳述，並表示發
    票號碼CW00000000，金額為272,000元之發票已作廢，實際
    交易之發票號碼應更正為CW00000000，金額為270,400元，
    此有更正狀一份在卷可憑（見本院卷第362頁），而兩造對
    此更正均表示同意（見本院卷第372頁、第378 頁），由上
    開證詞觀之，中佑公司確有將如附表1、2所示之貨款債權讓
    與原告，惟中佑公司與被告僅有如附表2所示發票之交易，
    如附表1所示發票並無實際交易，是以被告辯稱中佑公司對
    被告並無附表1所示之貨款請求權等語，應堪採信。從而，
    中佑公司對被告既無附表1所示之貨款請求權，依民法第299
    條第1項之規定，被告自得以上開事由之對抗原告。
五、按債權之讓與，經讓與人或受讓人通知債務人，對債務人即
    生效力，此觀民法第297條第1項規定自明。又非對話為意思
    表示者，其意思表示，以通知達到相對人時發生效力，於同
    法第95條第1項前段定有明文。而所謂達到，於表意人係以
    書面等物件為意思表示時，固以其意思表示達到相對人之支
    配範圍，置於相對人隨時可了解其內容之客觀狀態為已足，
    而不問相對人之閱讀與否，即發生為意思表示之效力。原告
    主張已將受讓中佑公司對被告如附表2所示貨款債權之事通
    知被告乙節，業據其提出應收帳款債權讓與通知書、掛號回
    執為證，經查，上開應收帳款債權讓與通知書係由「陳志譚
    」於93年3月1日簽章，其上並蓋有「群益證券股份有限公司
    總務室」之橢圓章（見本院卷第10頁），證人即被告公司職
    員陳志譚雖到庭證稱：「（請辨識華南銀行應收帳款承購合
    約書內之應收帳款債權讓與通知書上，被告公司之印文，並
    就曾否見過該等通知書及其上印文以及如曾見過該通知書及
    印文，是何時見過以及見過後該被告公司如何處理等情節，
    請詳為說明。）這個文書我沒有看過，但文書上的印文跟我
    們總務室的所使用的橢圓形印文的內容是一樣的，應有這個
    印文，但不是我蓋章的。（文書上陳志譚是否為你所簽？）
    很像，但我簽的報價單等太多了。」、「簽名大致上很像，
    橢圓形的章大小、內容與我公司的章一樣。這份文書我確實
    沒有看過，這份文書很重要，依照我的個性會蓋公司大、小
    章，不會只蓋這種橢圓章。」等語（見本院卷第292頁反面
    ），惟經本院核對上開應收帳款債權讓與通知書上之「陳志
    譚」署押，與證人陳志譚任職於被告公司所書立之切結書及
    於92年、93年間所簽立之報價單、估價單正本多件上之署押
    均相符合（見本院卷第297頁至第347頁），此外，上開應收
    帳款債權讓與通知書上之被告公司橢圓章亦與被告所呈之估
    價單上被告公司橢圓章相同（見本院卷第301頁、第306頁、
    第307頁、第311頁、第316頁、第317頁、第322頁），且上
    述估價單上均僅有「陳志譚」之署押及蓋用被告公司橢圓章
    ，並無另行蓋用被告公司之大小章，足見被告確有授權其職
    員陳志譚蓋用上開公司橢圓章代表被告對外為意思表示，而
    依被告所呈93年3月份之掛號信件簽收登記表亦載明陳志譚
    確有於93年3月1日收受原告所寄送之掛號郵件，則於被告之
    受僱人陳志譚收受上開應收帳款債權讓與通知書時，該通知
    即已達到被告之支配範圍，置於被告隨時可了解其內容之客
    觀狀態，應認原告業已將受讓中佑公司對被告之如附表2所
    示貨款債權之讓與通知於93年3月1日合法送達被告，易言之
    ，如附表2所示貨款債權之讓與應自93年3月1日發生效力，
    則被告縱於94年1月12日給付如附表2所示貨款債權予訴外人
    中佑公司，對原告亦不生清償之效力。
六、本件原告另主張已於94年10月25日以台北13支郵局第485號
    存證信函催告被告給付，上開存證信函並已於次日送達被告
    ，亦據其提出掛號回執一份附卷可按（附本院卷第103頁）
    ，是以原告請求被告應自受催告翌日即94年10月27日起，加
    給按年息5%計算之法定遲延利息，於法尚無不合。
七、綜上所述，原告依債權讓與之法律關係訴請被告給付原告貨
    款539,900元及自受催告之翌日起（即94年10月27日）至清
    償日止，按年息5%計算之利息，為有理由，應予准許；逾此
    部分之請求，則無理由，應予駁回。
八、兩造均陳明願供擔保，聲請宣告假執行或免為假執行，經核
    原告勝訴部分，合於法律之規定，爰分別酌定相當之擔保金
    額宣告之；原告其餘假執行之聲請，因訴之駁回而失所依附
    ，不予准許。
九、本件事證已臻明確，兩造其餘攻擊防禦方法及舉證，經核與
    判決結果均無影響，爰不另一一論述，併此敘明。
十、據上論結，本件原告之訴為一部有理由，一部無理由，爰依
    民事訴訟法第79條、第390條第2項、第392條第2項，判決如
    主文。
中　　華　　民　　國　　96　　年　　1 　　月　　29　　日
                        民事第二庭    法　官　林欣蓉
以上正本係照原本作成
如對本判決上訴，須於判決送達後20日內向本院提出上訴狀
中　　華　　民　　國　　96　　年　　1 　　月　　29　　日
                          　　　　　　書記官　黃慧怡
